臺灣橋頭地方法院民事判決
                                     110年度簡上字第33號
上  訴  人  張宥羚  
兼上
訴訟代理人  張榮宏  
上二人共同
訴訟代理人  涂旭光律師
被上訴人    孫湘珍  
上列當事人間排除侵害事件，上訴人對於民國109 年12月24日本
院旗山簡易庭109年度旗簡字第63號第一審簡易判決提起上訴，
經本院於111年4月13日言詞辯論終結，判決如下：
  主  文
上訴駁回。
第二審訴訟費用由上訴人負擔。
  事實及理由
壹、本訴部分：
一、上訴人起訴主張：被上訴人違反建築法第1 條、第11條規定
    ，在上訴人所有門牌號碼高雄市○○區○○路00巷0 號未保存登
    記建物（下稱A 屋）之法定空地上，建造高雄市○○區○○段00
    ○號建物（即門牌號碼高雄市○○區○○路00巷0號房屋，下稱B 
    屋），侵害上訴人之日照、通風、採光、防火權，應將B 屋
    拆除，爰依民法第18條第1 項前段規定，提起本訴等語。並
    聲明：被上訴人應將B 屋占用A 屋法定空地部分（即如附圖
    藍色斜線所示建物及綠色線條所示圍牆）拆除。
二、被上訴人則以：B 屋係領有建造執照、使用執照並辦理保存
    登記之合法建物，未侵害上訴人權利等語，以資抗辯。並聲
    明：上訴人之訴駁回。
三、原審經審理後，判決上訴人全部敗訴。上訴人不服，提起上
    訴，除援用原審主張及陳述外，並於本院陳稱：法定空地為
    建築基地不可分割之從物，上訴人取得A 屋時一併取得對從
    物即A 屋法定空地之權利，且未曾解除套繪，B 屋如附圖藍
    色斜線所示建物及綠色線條所示圍牆，有害A 屋之日照、通
    風、採光，防火，侵害上訴人之身體健康權，上訴人得依民
    法第18條第1 項前段規定，請求排除侵害等語。並聲明：㈠
    原判決本訴部分廢棄。㈡被上訴人應將如附圖所示藍色斜線
    所示建物與綠色線條所示圍牆拆除。被上訴人除援用原審主
    張與理由外，於本院則陳稱：A 屋是否領有使用執照而有法
    定空地，仍有疑問，且依證據資料無法得知A屋法定空地位
    置為何等語。並聲明：上訴駁回。
四、兩造不爭執之事項：
  ㈠張陳梅玉為坐落高雄市○○區○○段000地號土地（重測前圓○○○
    段0000-0地號土地，下稱205地號土地）之所有權人，及其
    上A屋之事實上處分權人，張陳梅玉再於109年5月12日以贈
    與為原因，將A屋事實上處分權移轉予張榮宏（應有部分1/1
    000）、張宥羚（應有部分999/1000），並變更納稅義務人
    登記。被上訴人為高雄市○○區○○段000地號土地（重測前○○○
    段0000-0地號土地，下稱195地號土地）、同段203地號土地
    （重測前○○○段0000-00地號土地，下稱203地號土地），及
    其上B屋之所有權人。
  ㈡上訴人係主張A屋領有（00）旗鎮建字第0000號建造執照、（
    00）旗鎮建字第00000號使用執照（原審卷一第24頁），為
    訴外人即上訴人之祖父張德出資興建，並原始取得A屋所有
    權，嗣張德將事實上處分權讓與其長子張登照之妻張陳梅玉
    。被上訴人則否認上情，認A屋為張陳梅玉出資興建並原始
    取得所有權。
  ㈢B屋領有（00）高縣建造字第00000號建造執照、（00）高縣
    建使字第0000號使用執照。起造人為訴外人王玉燕（詳如原
    審卷一第115頁至第119頁，第210至214頁），並辦理保存登
    記。嗣於96年8月15日以買賣為原因辦理所有權移轉登記予
    訴外人楊勝賢，於103年7月1日以夫妻贈與為原因，辦理所
    有權移轉登記予被上訴人。王玉燕申請建造執照時，提出土
    地通行權同意書，由訴外人即重測前○○○段0000-0地號土地
    所有權人高義惠，及該土地承租人黃運興、黃昆興、黃德興
    同意提供1108-2土地中之102.8平方公尺王玉燕申請之建築
    通行（見原審卷三第65至76頁）。訴外人洪林秋滿、王玉燕
    、郭陽昇、張登照另於93年5月13日書立不動產買賣契約書
    ，共同向高義惠購買上開0000-0地號土地102.8平方公尺（
    原審卷一第146頁至第150頁）。
  ㈣205、195、203地號土地於昭和10年間原本均屬○○○段0000-0
    地號土地。42年間○○○段0000-0地號土地分割出○○○段0000-0
    、0000-0地號土地。（原審卷二第79頁）
  ㈤重測前○○○段0000-0地號土地於61年間為張德所有；67年間分
    割出○○○段0000-0地號土地；於75年1月8日以贈與為原因移
    轉登記予張德之次子張庭所有；於77年12月6日以買賣為原
    因移轉登記為訴外人余昭和所有，於80年12月5日以買賣為
    原因移轉登記為訴外人億慶電線電纜股份有限公司、太昇實
    業股份有限公司所有，應有部分各1/2；82年2月16日分割出
    0000-0至0000-00地號土地（即重測後○○段000、000、000、
    000、000、000、000地號土地，其中0000-0地號土地即A屋
    坐落之205地號土地，82年3月11日以買賣為原因移轉登記為
    張陳梅玉所有迄今，見原審卷二第42頁）；93年4月7日以拍
    賣為原因移轉登記為王玉燕所有；0000-0地號土地於93年8
    月18日分割出0000-13地號土地即203地號土地；96年8月15
    日以買賣為原因移轉登記為楊勝賢所有；100年10月31日重
    測後地號變更為○○段195、203土地，103年7月1日以夫妻贈
    與為原因移轉登記為被上訴人所有。（原審卷二第84頁至第
    97頁）
  ㈥依高雄市政府工務局（下稱工務局）提供A屋領有（00）旗鎮
    建字第00000號使用執照之使用執照存根，A屋起造人為張陳
    梅玉，建築基地為○○○段1210-1地號土地，基地面積為80平
    方公尺，建築面積為45平方公尺、建蔽率為56/100，發照日
    期73年1月25日，領照日期73年1月24日（原審卷二第104頁
    ）。惟原保存相關資料之高雄市政府旗山區公所（下稱旗山
    區公所），已將資料移交工務局，移交之非農舍執照清冊並
    無使用執照原卷，故工務局、旗山區公所現無法提供（00）
    旗鎮建字第0000號建造執照、（00）旗鎮建字第00000號使
    用執照之竣工圖說等資料（見原審卷一第209頁、卷二第55
    、103頁、卷三第53、63頁）。另依張榮宏提出「張陳梅玉
    住宅新建工程設計圖」（下稱系爭設計圖），記載基地面積
    80平方公尺、申請面積45平方公尺、建蔽率100：56，法定
    空地為32平方公尺。（見原審卷一第51至53頁、卷三第60至
    62頁）
  ㈦A屋西南側，另有相鄰之門牌號碼高雄市○○區○○路00巷0○0○0○
    00○00○00○00號等7棟房屋，分別坐落於高雄市○○區○○段000○
    000○000○000○000○000○000地號土地等7筆土地（即重測前○○
    ○段0000-0至00地號土地），起造時由地主張德提供土地使
    用權同意書申請核發使用執照，並分別領有下列使用執照：
    （原審卷一第106頁、卷二第110頁）
    ⑴4 號房屋：（00）旗鎮建字第00000 號使用執照。
    ⑵6號房屋：
      ①（00）旗鎮建字第00000 號使用執照，起造人為林黃秀
        玲。（原審卷一第107 至114 頁）
      ②（00）旗鎮建字第0000 號使用執照。
    ⑶8號房屋：
      （00）旗鎮建字第00000號使用執照。
      （00）旗鎮建字第00000號使用執照。
    ⑷10、12、14、16號房屋：於76年間領有使用執照。
  ㈧上訴人係主張張德與訴外人傅乾義於72年4月21日書立合約書
    ，約定雙方合建房屋，由張德提供○○○段1210-1地號土地供
    傅乾義興建房屋8間，8間全部由傅乾義出售，傅乾義另興建
    一間3樓，每樓建坪15坪（下稱D屋）給張德（下稱系爭合約
    書，見原審卷二第12頁），惟事後傅乾義並未實際興建D屋
    ，故交付上開8間房屋中之A屋予張德。被上訴人則否認上情
    ，認張陳梅玉始為A屋之起造人，且上開合建契約並不存在
    。
  ㈨Ａ屋如原判決附圖紅色斜線部分占有使用195、203地號土地面
    積各為1.24平方公尺、11.12平方公尺，合計12.36平方公尺
    。195、203土地103、104年之申報地價為每平方公尺新臺幣
    （下同）168元；105年迄今之申報地價為每平方公尺336元
    。
  ㈩195、203地號土地位於7-11○○門市後方，由高雄市○○區○○路0
    0巷巷口至○○公路之距離約為100公尺，右轉○○路後600公尺
    內有7-11○○門市、○○○○郵局、○○○○粄條、○○○等商家，商業
    尚屬發達。
五、本件之爭點：B 屋是否占用A 屋之法定空地？上訴人請求被
    上訴人拆除B 屋，有無理由？
六、本院之判斷：
  ㈠B屋是否占用A屋之法定空地？
    ⒈按當事人主張有利於己之事實者，就其事實有舉證之責任
      ，民事訴訟法第277條前段定有明文。次按73年10月26日
      修正之建築法第11條規定：本法所稱建築基地，為供建築
      物本身所占之地面及其所應留設之「法定空地」。法定空
      地係屬建築基地之一部分，其於建築基地建築使用者，應
      留設一定比例面積之空地，旨在維護建築物便於日照、通
      風、採光、防火等，以增進建築物使用人之舒適、安全、
      衛生等公共利益。上訴人主張B屋占用A屋之法定空地，為
      被上訴人所否認，應由上訴人就此一有利於己事實，負舉
      證責任。經查：
      ⑴上訴人雖主張A 屋之法定空地位置即為如附圖紅色斜線
        部分32平方公尺範圍云云。依兩造不爭執事項㈥所載之
        使用執照存根，固可認A 屋領有使用執照，依建築法第
        11條之規定，應留設法定空地，然上開使用執照存根並
        未檢附地盤圖，無從證明A 屋所留設之法定空地位置為
        何，上訴人前揭主張，並非可取。
      ⑵上訴人另提出系爭設計圖，主張B 屋確占用A 屋之法定
        空地云云。惟按當事人提出之私文書，如他造當事人有
        爭執者，應由舉證人證其為真正，此觀民事訴訟法第35
        7 條規定自明。被上訴人否認系爭設計圖之真正，上訴
        人卻未舉證證明上開私文書之真正，應認系爭設計圖欠
        缺形式證據力。縱認系爭設計圖為真正，依上訴人歷次
        提出之系爭設計圖影本，均僅記載法定空地面積32平方
        公尺，而未以地盤圖標示法定空地之位置（見原審卷一
        第51至53頁、卷三第60至62頁、本院卷第185 頁至第19
        2 頁），無從據認上訴人主張A 屋之法定空地位置為如
        附圖紅色斜線部分乙情為真，上訴人此一所辯，亦非可
        取。
    ⒉從而，經審酌上訴人所舉證據，不足以證明A屋之法定空地
      確為如附圖紅色斜線部分所示，亦無從使本院形成B屋占
      用A屋法定空地，有害A屋之日照、通風、採光、防火，進
      而侵害上訴人身體健康權之心證，上訴人依民法第18條第
      1項前段規定，請求被上訴人拆除如附圖藍色斜線所示建
      物及綠色線條所示圍牆，洵屬無據。
七、綜上所述，上訴人依民法第18條第1 項前段規定，請求被上
    訴人拆除如附圖藍色斜線所示建物及綠色線條所示圍牆，為
    無理由，應予駁回。原審為上訴人敗訴之判決，經核並無不
    合。上訴意旨指摘原判決不當，求予廢棄改判，為無理由，
    應駁回其上訴。
八、本件事證已臻明確，兩造其餘之攻擊或防禦方法及所用之證
    據，經本院斟酌後，認為均不足以影響本判決之結果，爰不
    逐一論列，附此敘明。
九、據上論結，上訴人本訴部分之上訴為無理由，判決如主文。
貳、反訴部分：
一、按於第二審，當事人不得提出新攻擊或防禦方法。但有下列
    情形之一者，不在此限：6.如不許其提出顯失公平者，民事
    訴訟法第447 條第1 項定有明文，且前揭規定，依同法第43
    6 條之1 第3 項規定，於簡易訴訟之上訴程序亦準用之。又
    按當事人逾時提出之新攻擊防禦方法，是否發生不得提出之
    失權效果，及未允許其提出是否顯失公平，仍應由法院依具
    體個案情形妥適裁量。經查，上訴人雖於第二審始主張直接
    或類推適用民法第796 條之1 規定作為A 屋有權占有195 、
    203 地號土地之防禦方法，然如不許其提出顯失公平，依上
    開說明，應予准許。
二、被上訴人起訴主張：A屋如原判決附圖紅色斜線部分（下稱C
    建物），無權占有被上訴人所有195、203地號土地，應拆屋
    還地，並給付相當於租金之不當得利，爰依民法第767條第1
    項前段、中段、民法第179條規定，提起反訴等語。並聲明
    ：㈠上訴人應將C建物拆除，並將所占用之土地返還被上訴人
    。㈡上訴人應連帶給付被上訴人70萬元，及自民事反訴狀繕
    本送達翌日起至清償日止，按年息5%計算之利息。㈢上訴人
    應自109年5月20日起至返還第㈠項土地之日止，按月連帶給
    付被上訴人1萬元。
三、上訴人則以：195、203地號土地原所有權人張德與傅乾義於
    72年4月21日書立系爭合約書，約定由傅乾義在195、203地
    號土地上興建8間房屋，並將其中一間即A屋分配予張德，性
    質上為合建契約，A屋與上開土地原同屬張德所有，嗣將A屋
    之事實上處分權及195地號土地所有權，陸續讓與他人，是A
    屋與195、203地號土地所有權人間，存有民法第425條之1推
    定租賃關係等語為辯。並聲明：被上訴人之訴駁回。
四、原審經審理後，判決被上訴人請求拆屋還地部分全部勝訴，
    請求給付不當得利部分勝訴、部分敗訴，並依職權為准、免
    假執行之宣告。上訴人就其敗訴部分不服，提起上訴，除援
    用原審主張及陳述外，並於本院陳稱：張德於72年間，因年
    近80歲，借用其長媳張陳梅玉之名義登記為A 屋使用執照所
    載之起造人，A 屋實係由張德以系爭合約書出資興建，符合
    民法第425 條之1 之要件；縱認A 屋無占有本權，亦可直接
    或類推適用民法第796 條之1 規定免為拆除等語。並聲明：
    ㈠原判決反訴不利於上訴人部分廢棄。㈡上開廢棄部分，被上
    訴人於第一審之反訴駁回。被上訴人除援用原審主張與理由
    外，於本院則陳稱：我與195 、203 地號土地之前手，均未
    同意上訴人以C 建物無權占用上開土地等語，並聲明：上訴
    駁回（被上訴人就其敗訴部分並未聲明不服，業已確定）。
五、兩造不爭執之事項：同前壹、四、部分所述。
六、本件之爭點：
  ㈠A屋為何人出資興建？
  ㈡兩造間有無民法第425 條之1 推定租賃關係存在？有無民法
    第796 條之1 之適用或類推適用？被上訴人請求拆除C 建物
    ，有無理由？
  ㈢被上訴人請求上訴人給付相當於租金之不當得利，有無理由
    ？金額若干？
七、本院之判斷：
  ㈠A屋為何人出資興建？
    ⒈按當事人主張有利於己之事實者，就其事實有舉證之責任
      ；當事人提出之私文書，如他造當事人有爭執者，應由舉
      證人證其為真正，民事訴訟法第277 條前段、第357 條定
      有明文。上訴人辯稱A 屋為張德出資興建並原始取得所有
      權乙情，為被上訴人所否認，應由上訴人就此一有利於己
      事實，負舉證責任。經查：
      ⑴上訴人雖提出兩造不爭執事項㈧所載系爭合約書，主張A
        屋為張德提供土地予傅乾義興建8間房屋，並受分配其
        中1間房屋即A屋，張德為出資興建A屋之人云云。然被
        上訴人否認系爭合約書之真正，經本院於111年2月21日
        準備程序期日提示系爭合約書予證人張庭、張陳梅玉閱
        覽，其等分別陳稱：「沒有看過」、「不識字看不懂」
        等語（見本院卷第451頁、第454頁），上訴人復未舉出
        其他證據，證明系爭合約書為真正，應認上開私文書不
        具形式證據力。
      ⑵證人張陳梅玉雖於本院證稱：張德跟里幹事傅仔（音同
        ）一起蓋了8間房屋，分得1間就是A屋，我沒有出資購
        買A屋，張德問我登記我名下好不好，我說好，我只是
        出名登記而已等語（見本院卷第454頁至第455頁），然
        證人張陳梅玉原為本件本訴起訴時之原告，嗣經原審裁
        定准許上訴人承當訴訟，有民事起訴狀及原審109年6月
        8日109年度旗簡字第63號裁定可資為憑（見原審卷一第
        3頁至第7頁、卷二第106頁正反面），堪認證人張陳梅
        玉與上訴人之利害關係一致，其證言有偏頗上訴人之虞
        ，自難僅憑上開證人證言，遽為有利於上訴人之認定。
      ⑶證人張○雖於本院證陳：A 屋是我父親張德興建，因為以
        前那塊田是張德管理及打算其用途等語（見本院卷第45
        2 頁），惟A 屋所坐落之土地原係何人管理，與A 屋為
        何人出資興建無涉，且證人張庭前揭所述A 屋為張德興
        建等語，與兩造不爭執事項㈤所載使用執照存根之記載
        ，A 屋之起造人為張陳梅玉，及張陳梅玉自73年7月A屋
        設立房屋稅籍時起，即登記為A屋之房屋稅納稅義務人
        等情相悖（見原審卷二第56頁），且自證人張庭之證言
        ，亦無從認上訴人所辯張德借用張陳梅玉名義辦理起造
        人或納稅義務人登記一情為真，難認上訴人就A 屋確為
        張德出資興建之事實，已盡舉證責任。
    ⒉從而，依上訴人所舉證據，不足以推認A屋為張德出資興建
      並原始取得所有權，上訴人前開所辯，並非可取。
  ㈡兩造間有無民法第425 條之1 推定租賃關係存在？有無民法
    第796 條之1 之適用或類推適用？被上訴人請求拆除C 建物
    ，有無理由？
    ⒈按所有人對於無權占有或侵奪其所有物者，得請求返還之
      。對於妨害其所有權者，得請求除去之，民法第767 條第
      1 項前段及中段定有明文。次按以無權占有為原因，請求
      返還土地者，占有人對土地所有權存在之事實無爭執，而
      僅以非無權占有為抗辯者，土地所有權人對其土地被無權
      占有之事實無舉證責任，占有人自應就其取得占有係有正
      當權源之事實證明（最高法院106 年度台上字第2511號判
      決意旨參照）。依兩造不爭執事項㈨所載，上訴人對C 建
      物占用195 、203 地號土地乙情，並無爭執，僅以其非無
      權占有為辯，應由上訴人就有正當占有權源之事實，負舉
      證責任。經查：
      ⑴按土地及其土地上之房屋同屬一人所有，而僅將土地或
        僅將房屋所有權讓與他人，或將土地及房屋同時或先後
        讓與相異之人時，土地受讓人或房屋受讓人與讓與人間
        或房屋受讓人與土地受讓人間，推定在房屋得使用期限
        內，有租賃關係，其期限不受第449 條第1 項規定之限
        制，為民法第425 條之1 第1 項所明定。上訴人雖辯稱
        A 屋起造時，與所坐落之土地同屬張德所有，兩造間存
        有民法第425 條之1 第1 項所定推定租賃關係云云，然
        上訴人不能證明A 屋確係由張德出資興建原始取得所有
        權，業如前述，而依兩造不爭執事項㈠、㈤、㈥相互以觀
        ，可知A 屋於73年間起造後，與所坐落之193 、205地
        號土地，未曾同屬一人所有，自無民法第425 條之1第1
         項所定推定租賃關係之適用，上訴人此一所辯，並非
        可採。
      ⑵次按98年1 月23日修正增訂民法第796 條之1 ：「土地
        所有人建築房屋逾越地界，鄰地所有人請求移去或變更
        時，法院得斟酌公共利益及當事人利益，免為全部或一
        部之移去或變更。但土地所有人故意逾越地界者，不適
        用之。前條第一項但書及第二項規定，於前項情形準用
        之」之規定，即鄰地所有人對越界建築房屋之土地所有
        人行使所有權物上請求權，請求移去或變更其房屋時，
        除土地所有人之越界係出於故意者外，例外賦予法院裁
        量權，得斟酌社會整體經濟利益及雙方當事人之利益，
        使土地所有人可免為全部或一部之移去或變更。又按民
        法物權編施行法第8 條之3 規定：「修正之民法第796
        條及第796 條之1 規定，於民法物權編修正施行前土地
        所有人建築房屋逾越地界，鄰地所有人請求移去或變更
        其房屋時，亦適用之」。
      ⑶上訴人雖辯稱A 屋得直接或類推適用民法第796 條之1規
        定，免為拆除云云。然A 屋及其西南側之7 間建物，均
        為73或76年間由當時之○○○段0000-0地號土地（即現195
         、203 地號土地）所有權人張德提供土地使用權同意
        書，據以核發使用執照，有高雄縣旗山鎮公所函在卷可
        稽（見原審卷二第110 頁），堪認張德於A 屋起造時已
        同意提供土地供建築使用，與民法第796 條之1 前段規
        定，係適用於土地所有權人未經鄰地所有權人同意，故
        意過失建築房屋逾越地界之情形有別，自無上開規定之
        適用。
      ⑷又所謂類推適用，係就法律未規定之事項，比附援引與
        其性質相類似事項之規定，加以適用，為基於平等原則
        及社會通念以填補法律漏洞的方法。得否類推適用，應
        先探求法律規定之規範目的，再判斷得否基於「同一法
        律理由」，依平等原則將該法律規定，類推及於該未經
        法律規範之事項。查民法第796 條之1 前段規定，係為
        調和土地所有權人間之相鄰關係，例外賦與法院得斟酌
        社會整體經濟利益及雙方當事人之利益，使越界建築之
        土地所有人可免為全部或一部之移去或變更。經本院囑
        託高雄市政府地政局旗山地政事務所測量A 屋占用195 
        、203、205 、197 地號土地之範圍，測量結果A 屋大
        部分坐落於197 地號土地上，有複丈成果圖在卷可佐（
        見本院卷第353 頁），而197 地號土地（即重測前○○○
        段0000地號土地）於73年間為張德所有，嗣張德於75年
        1 月8 日將重測前○○○段0000地號土地贈予張登照、將
        重測前○○○段0000-0地號土地贈與張庭，A 屋之基地始
        分歸不同人所有，有土地登記簿憑卷可參（見原審卷二
        第84頁、本院卷第49頁），是A 屋所坐落之上開4 筆土
        地，於73年間A 屋起造時均屬張德所有，且係因張德之
        任意行為導致A屋之基地嗣後分歸不同人所有，並無調
        和不同土地所有權人間相鄰關係之必要，亦無從依上開
        法律理由類推適用民法第796 條之1 前段規定，上訴人
        此一所辯，亦非可取。
    ⒉從而，兩造間並無民法第425條之1推定租賃關係存在，亦
      無從直接或類推適用民法第796條之1規定，應認C建物無
      權占有195、203地號土地。被上訴人依第767條第1項前段
      及中段規定，請求上訴人拆除C建物並返還土地，洵屬有
      據。
  ㈢被上訴人請求上訴人給付相當於租金之不當得利，有無理由
    ？金額若干？
    ⒈按無法律上之原因而受有利益，致他人受有損害者，應返
      還其利益。民法第179 條定有明文。又無權占有他人土地
      ，可能獲得相當於租金之利益為社會通常之觀念（最高法
      院61年度台上字第1695號判決先例意旨參照）。被告以系
      爭地上物無權占有系爭土地，致原告受有損害，應返還相
      當於租金之不當得利。又按城市地方房屋之租金，以不超
      過土地及建築物申報總價年息10％為限，土地法第97條第1
       項定有明文。又按土地法第97條所稱之土地價額係指法
      定地價而言；法定地價為申報地價，公有土地以公告地價
      為申報地價，土地法施行法第25條、平均地權條例施行細
      則第21條、土地法第148 條分別定有明文。另所謂年息10
      % 為限，乃指租金之最高限額而言，並非必須照申報總價
      年息10% 計算之，尚須斟酌土地之位置、附近繁榮程度、
      使用人利用基地之經濟價值、所受利益，彼等關係及社會
      感情等情事，以為決定（最高法院68年台上字第3071號判
      決意旨參照）。
    ⒉本院斟酌195、203地號土地位於7-11○○門市後方，由高雄
      市○○區○○路00巷巷口至○○○路之距離約為100公尺，右轉○○
      路後600公尺內有7-11○○門市、○○○○局、○○○○粄條、○○○等
      商家，商業尚屬發達等情，認被上訴人請求上訴人給付相
      當於租金之不當得利，應按195、203土地之申報地價年息
      5%計算為當。
    ⒊依此計算，被上訴人得請求張宥羚自109年5月12日起至同
      月19日止，相當於租金之不當得利金額為3元（計算式：3
      36元／平方公尺Ｘ年息5%／12月Ｘ占用面積12.36平方公尺Ｘ張
      宥羚應有部分分999/1000Ｘ8日／31日＝3元）；得請求張宥
      羚自109年5月20日起至返還土地之日止，按月給付相當於
      租金之不當得利金額為12元（計算式：336元／平方公尺Ｘ
      年息5%／12月Ｘ占用面積12.36平方公尺Ｘ張宥羚應有部分99
      9/1000＝12元）。
八、綜上所述，被上訴人依民法第767條第1項前段、中段規定，
    請求上訴人拆除C建物，並返還所占用之土地，及依民法第1
    79條規定，請求張宥羚給付3元，及自民事反訴聲明補充說
    明狀繕本送達翌日即109年7月8日起（見原審卷二第131頁）
    至清償日止，按年息5%計算之利息，並自109年5月20日起至
    返還前揭土地之日止，按月給付12元，為有理由，應予准許
    。原審為上訴人敗訴之判決，經核並無不合。上訴意旨指摘
    原判決不當，求予廢棄改判，為無理由，應駁回其上訴。
九、本件事證已臻明確，兩造其餘之攻擊或防禦方法及所用之證
    據，經本院斟酌後，認為均不足以影響本判決之結果，爰不
    逐一論列，附此敘明。
十、據上論結，上訴人反訴部分之上訴為無理由，判決如主文。
中　　華　　民　　國　 111 　　年　　5 　　月　　4　　日
            民事第三庭審判長法　官 張維君
                            法　官 李俊霖
                            法　官 張立亭
正本係照原本作成。
本判決不得上訴。
中　　華　　民　　國　 111　　年　　5 　　月　　4　　日
                            書記官 洪嘉鴻